Handschriften (Urkundensammlungen und Kopiare, Kanzleibücher, historiographische, personengeschichtliche und heraldische Quellen): Kanzleibücher
Hessisches Staatsarchiv Darmstadt Hessisches Staatsarchiv Darmstadt Postanschrift: Hessisches Staatsarchiv Darmstadt Haus der Geschichte Karolinenplatz 3 64289 Darmstadt Besuchsadresse: Hessisches Staatsarchiv Darmstadt Haus der Geschichte Karolinenplatz 3 64289 Darmstadt
- Handschriften (Urkundensammlungen und Kopiare, Kanzleibücher, historiographische, personengeschichtliche und heraldische Quellen): Kanzleibücher, 1248 - 1987; C 1 B; 9,25 m (ca. 230 Bände)
  - B Kanzleibücher
    - HESSEN-DARMSTADT (OBERFÜRSTENTUM): Systematisch geordnetes, den Bereich der Landgrafschaft Hessen-Marburg umfassendes Verzeichnis der Ämter, Städte, Gerichte, Dörfer, Höfe und Festungen ('Dorfbuch') im Oberfürstentum Hessen, angelegt um 1700, 72; Sachakte; Hessen (Landgrafschaft, Darmstadt), Rentkammer; Alphabetisches Register (Bl. 33 ff.); Papierlibell, 4°, fester Pappeinband mit Pergamentrücken und -ecken 86 Bl.
      Hessen (Landgrafschaft, Marburg)
    - HEILIGES RÖMISCHES REICH: Theologisch-juristische Deduktion eines unbekannten protestantischen Autors über das Recht der Ehescheidung, entwickelt anhand der Lehren des Heidelberger Theologen Paul Fagius (1504-1549) und des Leidener Rechtsgelehrten Hugo Grotius (1583-1645), mit Auszügen aus einem einschlägigen Werk des Erasmus von Rotterdam (Bl. 322 ff.), zum Nachweise der Absurdität der Geistlichen Gesetzgebung verfasst, [um 1650]; 184; Sachakte; Hessen (Landgrafschaft, Darmstadt); Papierlibell, 2°, fester Pappeinband mit Pergamentüberzug (Fragment einer liturgischen Handschrift des 15. Jh., beschädigt), Stoffschließen abgerissen, 358 Bl.
      Römisch-Deutsches Reich
      Fagius:Paul
      Grotius:Hugo
      Erasmus von Rotterdam
    - HESSEN-DARMSTADT (OBERFÜRSTENTUM, OBERGRAFSCHAFT, NIEDERGRAFSCHAFT): Tabellarisches Verzeichnis der in den Ämtern des Oberfürstentums Hessen, der Ober- und Niedergrafschaft Katzenelnbogen samt der Herrschaft Eppstein angestellten geistlichen und weltlichen Amtsbedienten sowie aller Untertanen, Mannschaften, Juden und des Zugviehs für das Jahr 1773, nach dem 1770 bei Johann Jakob Will in Darmstadt gedruckten Formular (moderne Kopie), (1773), 1970; 84; Sachakte; [Hessen (Landgrafschaft, Darmstadt), Rentkammer]; Hessen, Staatsarchiv Darmstadt; Papierlibell, 2°, fester Pappeinband, 77 Bl.
      Hessen-Darmstadt
      Eppstein:Herrschaft
      Will, Johann Jakob
    - WORMS, DOMSTIFT: Protokolle des Domkapitels zu Worms für das Jahr 1732 (ohne Register), 146; Sachakte; Domstift Worms; Papierlibell, 2°, fester Pappeinband mit Pergamentrücken und -ecken, grüne Stoffschließen, 88 Bl.
    - MAINZ, STIFT ST. PETER: Beschreibung des Stifts St. Peter bei Mainz und seiner inkorporierten Pfarreien sowie Zusammenstellung der Rechtsverhältnisse ('conpendium rerum praecipuarum et memorabilium'), geschrieben 1744 im Auftrag des Stiftsdekans C. J. Telemann, mit Nachträgen bis 1768, 1744-1768; 124; Sachakte; Stift St. Peter, Mainz; Beschreibung verschiedener Grabsteine und Inschriften (Anhang, Bl. 130 ff.); Register (Bl. 127 ff. ); Papierlibell, 2°, fester Pappeinband mit Pergamentüberzug, 145 Bl.
      Mainz:Stift St. Peter
      Telemann, C.J.
    - ISENBURG-BÜDINGEN, GRAFSCHAFT: Verzeichnis der Gefälle und Nutzungen der Grafschaft Isenburg-Büdingen, angelegt 1562 aus Anlass der Teilung zwischen den Gebrüdern Georg und Wolfgang, Grafen v. Isenburg-Büdingen, nach dem 1560 erfolgten Ableben des Grafen Anton I. von der Ronneburger Linie, 206; Sachakte; Isenburg-Büdingen; Papierlibell, 2°, ohne Umschlag, Bindung durch Pergamentblatt verstärkt, 42 Bl. (Moderschäden, Textverlust)
      Isenburg-Büdingen:Grafschaft
      Isenburg-Büdingen, Georg v.
      Isenburg-Büdingen, Wolfgang v.
      Isenburg-Büdingen, Anton I. v.
      Ronneburg:Herrschaft
    - HESSEN-DARMSTADT (OBERFÜRSTENTUM, OBERGRAFSCHAFT, NIEDERGRAFSCHAFT): Systematisch angelegtes Verzeichnis der Städte, Dörfer und Ämter des Oberfürstentums Hessen mit den Ämtern Gießen, Staufenberg, Großen-Linden, Hüttenberg, Buseckertal, Nidda, Burg-Gemünden, Homberg an der Ohm, Ulrichstein, Bingenheim, Schotten, Alsfeld, Romrod, Grebenau und Grünberg (Register Bl. 2), der Obergrafschaft Katzenelnbogen mit den Ämtern Darmstadt, Rüsselsheim, Dornberg, Zwingenberg, Jägersburg, Lichtenberg im Odenwald, Umstadt, Habitzheim, Otzberg, Kelsterbach und Eppstein (Register Bl. 196) sowie der Niedergrafschaft Katzenelnbogen mit den Ämtern Rheinfels, Hohenstein, Reichenberg und Braubach (Register Bl. 416), angelegt in den Jahren 1629 und 1630, fortgeführt bis 1675, mit Angaben über die landgräflichen Gerechtigkeiten, die Herrschaftsverhältnisse, die Rechtsverhältnisse, die Anzahl und Einteilung der Einwohner und der dörflichen und städtischen Einrichtungen (moderne Kopie des im Staatsarchivs Marburg lagernden Originals), (1629-1675), 1965; 75; Sachakte; [Hessen (Landgrafschaft, Darmstadt)]; Hessen, Staatsarchiv Darmstadt; Papierlibell, DIN A4, fester Pappeinband, 531 Bl.
      Gießen
      Staufenberg
      Großen-Linen
      Hüttenberg
      Buseckertal
      Nidda
      Burg-Gemünden
      Homberg an der Ohm
      Ulrichstein
      bingenheim
      Schotten
      Romrod
      Grebenau
      Grünberg
      Dornberg
      Jägersburg
      Habitzheim
      Kelsterbach
      Eppstein
      Rheinfels
      Hohenstein
      Reichenberg
      Braubach
    - MAINZ, STIFT ST. STEPHAN: Statutenbuch des Stifts St. Stephan in Mainz (Fragment), angelegt um 1430, mit Nachträgen von 1449, 1467 und 1557, (1377-) [um 1430]-1467, 1557; 47; Sachakte; Stift St. Stephan, Mainz; Stiftungsbriefe; Zwei Briefe des Mainzer Weltlichen Gerichts von 1377; Pergamentlibell, 2°, Einband verloren, 4 Bl. (von ursprünglich 110 Bl.)
      Mainz:Stift St. Stephan
    - MAINZ, ERZSTIFT: Manuskript einer historisch-genealogischen Darstellung (mit Urkundenabschriften und Wappenabbildungen) über die Geistlichkeit des Erzstifts Mainz, zusammengestellt um 1650 von dm Mainzer Domvikar Georg Helwich, Bd. 2, enthaltend die Buchstaben F und H (nach Vornamen geordnet), 187; Sachakte; Georg Friedrich v. Greiffenclau zu Vollards; Bodmann-Habel Nr. 1512; Papierlibell, 2°, fester Pappeinband mit Pergamentüberzug (Fragment einer liturgischen Handschrift des 15. Jahrhunderts, als Verstärkung des Deckels verarbeitet ein Kalendarium und eine Druckschrift), Lederschließen abgerissen, 396 Bl.; Register s. Bd. C 1 B Nr. 189
    - MAINZ, STIFT ST. PETER: Abschriftensammlung von Statuten und Ordnungen des Stifts St. Peter bei Mainz aus den Jahren 1287, 1434-1571 und 1717 bis 1732, angelegt von Franz Joseph Bodmann nach einem älterem Statutenbuch, (1287-1571, 1717-1732), [um 1800]; 45; Sachakte; Bodmann-Habel Nr. 1717; Papierlibell, 4°, moderner Pappeinband, 24 Bl.
    - KATZENELNBOGEN, OBERGRAFSCHAFT: Zusammenstellung der Einkünfte der Grafen v. Katzenelnbogen in der Obergrafschaft von 1401 (Kopie des im Staatsarchiv Marburg lagernden Originals)., (1401), 1970; 2; Sachakte; Katzenelnbogen; Hessen, Staatsarchiv Darmstadt; Papierlibell, Pappeinband, Groß-2°, 96 Bl; Druck mit Register: Hans-Peter Lachmann, in: Archiv für hessische Geschichte NF Bd. 31, 1971, S. 1-97.
    - MAINZ, KIRCHENPROVINZ: Sammlung von Statuten, Privilegien und Konzilsbeschlüssen für die Kirchenprovinz Mainz, (1345-) 1423-1434; 36; Sachakte; Kurmainz; Bodmann-Habel Nr. 1364; Statuten eines Mainzer Provinzialkonzils von 1423 (Bl. 3 ff ); Konstanzer Konzilsbeschlüsse betreffend Johann Wicliff und Johann Hus aus Prag, ältere Statuten von Konzilien zu Aschaffenburg, Fritzlar und Mainz (darunter ein Aschaffenburger und ein Mainzer Statut betreffend die Rechtsverhältnisse der Juden, Bl. 34v-35v ff.); Statuten des Baseler Konzils von 1434, ein Statut Bischof Bertholds von Straßburg von 1345; Bulle des Baseler Konzils von 1434 'de concubinariis' (Bl. 71v-73v); Urkunde des Kardinals Hugo, Bischof von Praeneste über die Simonie (Bl. 73v-76); Urkunde über die Nutzungen der päpstlichen Kammer von 1434 (Bl. 76-76v) und Bulle Papst Eugens IV. von 1433 über die Eucharistie (Bl. 77-78); Sachregister (Bl. 68v-71); Pergamentlibell, 2°, moderner Pappeinband, 79 Bl. (2 Bl. der ursprünglich 81 Bl. fehlen)
      Mainz:Kirchenprovinz
      Kurmainz
      Konstanz:Konzil
      Wicliff, Johann
      Hus, Johann
      Prag
      Aschaffenburg:Konzil
      Fritzlar:Konzil
      Mainz:Konzil
      Aschaffenburg
      Basel:Konzil
      Berthold (Straßburg, Bischof)
      Hugo (Praenseste, Bischof)
      Eugen (Papst, IV.)
    - FALKENSTEIN, REICHSGRAFSCHAFT: Abschrift einer Schultheißen- und Gerichtsordnung der Reichsgrafschaft Falkenstein, verfasst wohl um 1750, 205; Sachakte; Falkenstein; Papierlibell, Groß-2°, ohne Einband, 36 Bl.
      Falkenstein, Reichsgrafschaft
    - MAINZ, UNIVERSITÄT: Protokolle des Großen Rats ('concilium politicum') der kurfürstlichen Universität in Mainz für die Jahre 1783 bis 1790, 1783-1790; 223; Sachakte; Universität Mainz; Sach- und Namenregister (Bl. 261 ff.); Papierlibell, 2°, moderner Pappeinband, 250 Bl.
    - WORMS, HOCHSTIFT: Protokolle des Vikariats des Bischofs von Worms für das Jahr 1732, geführt in der Sedisvakanz nach dem Tod des Bischofs Franz Ludwig Pfalzgraf v. Neuburg für die Monate Juni bis August dieses Jahres, 127; Sachakte; Hochstift Worms; Papierlibell, 2°, fester Pappeinband mit Pergamentrücken und -ecken, grüne Stoffschließen, 116 Bl.
      Ludwig, Franz (Worms, Bischof; Neuburg, Pfalzgraf)
      Neuburg
    - WORMS, DOMSTIFT: Protokolle des Domkapitels zu Worms für die Jahre 1741 und 1742, 1741-1742; 148; Sachakte; Domstift Worms; Register (Bl. 255 ff.); Papierlibell, Groß-2°, fester Pappeinband mit Pergamentrücken und -ecken, grüne Stoffschließen (teilweise abgerissen), 258 Bl.
    - WORMS, DOMSTIFT: Protokolle des Domkapitels zu Worms für die Jahre 1544 und 1545, geführt vom Domscholaster, 1544-1545; 132; Sachakte; Hs 243; Domstift Worms; Sachregister (Bl. 3v ff.); Papierlibell, 2°, fester Pappeinband mit Pergamentrücken (beschädigt), 337 Bl.; Spezialrepertorium Erich Schwan
    - MAINZ, UNIVERSITÄT: Sammlung der Statuten und zugehörigen Ordnungen ('Liber statutorum' der Universität Mainz), angelegt wohl von dem Mainzer Professor Franz Anton Dürr, (1484-1594), [um 1740]; 48; Sachakte; Bodmann-Habel Nr. 1804; Abschrift der ältesten Statuten von ca. 1484 (Bl. 2-15); Spätere Ordnungen und Einkünfteverzeichnis Artistenfakultät der Zeit von 1504 bis 1594 (Bl. 15 ff.); Papierlibell, 2°, moderner Pappeinband, 20 Bl.; Druck: Heinz Duchhardt, Die ältesten Statuten der Universität, 1977, S. 37-61
      Dürr, Franz Anton, Prof.
    - WORMS, HOCHSTIFT: Register über die Erhebung des Gemeinen Pfennigs 1496 von der Geistlichkeit des Bistums Worms auf der linken Rheinseite, namentlich in den Bereichen der Stühle Guntersblum, Westhofen, Dirmstein, Leiningen, Landstuhl und Freinsheim (moderne Kopie des im Stadtarchiv Frankfurt unter Reichssachen-Nachträge Nr.2449 III/5 lagernden Originals), (1496), 1977; 176; Sachakte; (Frankfurt); Hessen, Staatsarchiv Darmstadt; Papier, 2° (Original: Schmal-2°), ohne Einband, 17 Bl.; Vgl. R Jung, Die Akten Uber die Erhebung des Gemeinen Pfennigs von 1495 ff. im Stadtarchiv Frankfurt am Main, in: Korrespondenzblatt des Gesamtvereins der deutschen Geschichts- und Altertumsvereine 1909; Edition Eberhard Lohmann, in: AHG NF 60, 2002
    - HEILIGES RÖMISCHES REICH: Verzeichnis von überwiegend nord- und mitteldeutschen Münzen (meist Brakteaten) des 12. und 13. Jahrhunderts, mit Schwerpunkten auf Braunschweig-Lüneburg, Halberstadt, Quedlinburg, Hildesheim, Brandenburg und Magdeburg, aber auch von Hessen und Kurmainz; eine Liste mit Bewertungen des 18. Jahrhunderts. Zusammengestellt möglicherweise durch den hannoveranischen Kupferstecher und Münzfälscher N. Seeländer (1716-1744), [um 1740]; 190; Sachakte; Bodmann-Habel; Papierlibell, 2° (zwei Bl. 4°), ohne Umschlag, 13 Bl.
      Hannover
      Seeländer:N.
    - OBERSTEIN: Verzeichnis der den Edlen von Oberstein zinspflichtigen Güter in den Städten und Dörfern Alzey, Albig, Appenheim, Adenbach, Alsheim, Bermersheim bei Alzey, Bermersheim bei Gundheim, Bechtolsheim, Biebelnheim, Blödesheim, Bürstadt, Bobstadt, Bennhausen, Karlbach, Klein-Adenbach, Kronberg, Dalsheim, Dorndürkheim, Dexheim, Dreisen, Eichloch, Eppelsheim, Esselborn, Eppstein (bei Frankenthal),Edigheim, Freimersheim bei Alzey, Freimersheim bei Landau, Flomborn, Flonheim, Gundheim, Guntersblum, Gimbsheim, Hessheim, Hangen-Weisheim, Heimersheim, Harxheim, Heppenheim auf der Wiese, Hofheim (im Ried), Hamm, Immesheim, Ingelheim, Daxweiler, Köngernheim auf der Selz, Kettenheim, Callbach, Katzenbach, Lonsheim, Mannweiler, Mörstadt, Meisenheim, Münster, Naunheim, Nievern, Nordheim, Offstein, Oppau, Partenheim, Rodenbach u.a., 1632, 1674; 198; Sachakte; Falkenstein, Grafschaft; Ortsregister (Bl. 5 ff.); Papierlibell, 2°, Pappeinband mit Pergamentüberzug (beschädigt) und Lederschließen, 182 Bl.
      Oberstein
      Adenbach
      Alzey
      Albig
      Bermersheim (bei Alzey)
      Bermersheim (bei Gundheim)
      Appenheim
      Bechtolsheim
      Biebelnheim
      Blödesheim
      Bobstadt
      Bennhausen
      Karlbach
      Klein-Adenbach
      Kronberg
      Dalsheim
      Dorndürkheim
      Dexheim
      Dreisen
      Eichloch
      Eppelsheim
      Esselborn
      Eppstein (bei Frankenthal)
      Edigheim
      Freimersheim (bei Alzey)
      Freimersheim (bei Landau)
      Flomborn
      Flonheim
      Gundheim
      Gimbsheim
      Hessheim
      Hangen-Weisheim
      Heimersheim
      Harxheim
      Heppenheim auf der Wiese
      Hofheim (im Ried)
      Hamm
      Immesheim
      Ingelheim
      Daxweiler
      Köngernheim auf der Selz
      Kettenheim
      Callbach
      Katzenbach
      Lonsheim
      Mannweiler
      Mörstadt
      Meisenheim
      Münster
      Naunheim
      Nievern
      Nordheim
      Offstein
      Oppau
      Partenheim
      Rodenbach
      Spiesheim
      Sporkenheim
      Sülzen
      Schweinschied
      Steinbach
      Standenbühl
      Wörrstadt
      Weisenheim auf dem Sand
      Wornsheim
      Wehrheim am Rhein
      Weisweiler
      Weitersweiler
      Wersbach
      Zell
    - WORMS, DOMSTIFT: Protokolle des Domkapitels zu Worms für die Jahre 1620 bis 1628, geführt vom Domscholaster Andreas Müller, 1620-1628; 138; Sachakte; Domstift Worms; Register (Bl. 6 ff.); Papierlibell, 2°, fester Pappeinband mit Pergamentüberzug, Lederschließen, 360 Bl.; Spezialrepertorium Erich Schwan
      Müller, Andreas
    - WORMS, DOMSTIFT: Protokolle des Domkapitels zu Worms für das Jahr 1786 (ohne Register), 156; Sachakte; Domstift Worms; Papierlibell, Groß-2°, fester Pappeinband mit Pergamentrücken und -ecken, Stoffschließen, 127 Bl.; Spezialrepertorium Erich Schwan
    - MAINZ, UNIVERSITÄT: Protokolle des Universitätsgerichts ('concilium ordinarium') der fürstlichen Universität Mainz für das Jahr 1775, 224; Sachakte; Universität Mainz; Papierlibell, 2°, moderner Pappeinband, 12 Bl.
    - HESSEN-DARMSTADT (OBERGRAFSCHAFT, OBERFÜRSTENTUM): Systematisch geordnetes Verzeichnis der Ämter in der Obergrafschaft Katzenelnbogen sowie im Oberfürstentum Hessen (hessen-darmstädtischer Teil mit hessischem Hinterland), angelegt um 1700, 73; Sachakte; Hessen (Landgrafschaft, Darmstadt), Rentkammer; Alphabetisches Register der Ämter und der Orte (Bl. 1 ff.); Papierlibell, 4°, moderner Pappeinband, 62 Bl.
    - MAINZ, KLOSTER ST. JAKOBSBERG: Sammlung von Formularen zum Kanzleigebrauch, enthaltend vor allem Beispiele für Lehnsangelegenheiten und Angelegenheiten der Pfarrkirchen und Kapellen (z. B. Präsentationen), angelegt 1510 durch Abt Johann Manger von Groß-Gerau für das Kloster St. Jakobsberg bei Mainz mit Urkundenbeispielen der Zeit ab 1410 betreffend die Herren v. Eppstein-Königstein, die Grafen v. Hanau-Münzenberg und die Grafen v. Isenburg-Büdingen, außerdem betreffend die Rechtsgelehrten Dr. Bernhard Kühhorn und Niklaus Rucker (1513, Bl. 60 ff.), (1410-) 1510-1565, 1749; 41; Sachakte; Kloster St. Jakobsberg, Mainz; Papierlibell, 2°, Holzdeckel mit Pergamentüberzug (Blindprägung) und Metallschließen, 120 Bl., verzierte Initialen
      Manger, Jakob
      Groß-Gerau
      Eppsteih-Königstein, Herren v.
      Hanau-Münzenberg, Grafen v.
      Isenburg-Büdingen, Grafen v.
      Kühhorn:Bernhard, Dr.
      Rucker, Niklaus
    - BUSECKERTAL: Manuskript einer für Landgraf Ludwig VIII. von Hessen (?) hergestellten Deduktion über die hessische Landeshoheit im Buseckertal ('Vormalige Beschaffenheit und eigentliche Gestalt des Buseckerthals'), verfasst von Johann Adam Bernhard um 1760, 102; Sachakte; Hessen (Landgrafschaft, Darmstadt); Auseinandersetzung mit der historiographischen und juristischen Literatur über die Rechtsverhältnisse im Busecker Tal vom 11. bis 14. Jahrhundert; Papierlibell, 4°, fester Pappeinband mit gemustertem Überzug, 64 Bl.
      Busecker Tal
      Ludwig VIII., Landgraf von Hessen
      Bernhard, Johann Adam
    - MAINZ, STIFT ST. JOHANN: Protokolle des Stifts St. Johann zu Mainz (Fragmente) für das Jahr 1711, 118; Sachakte; Stift St. Johann, Mainz; Bodmann-Habel Nr. 1627; Papierlibell, 2°, Einband fehlt, 2 Bl. (ursprünglich S. 191-194)
    - MAINZ, STIFT ST. VIKTOR: Protokolle des Kapitels des Stifts St. Viktor in Mainz für die Zeit von Januar 1791 bis Oktober 1792 ('protocollum capituli' Nr. III), 1791-1792; 128; Sachakte; Stift St. Viktor, Mainz; Papierlibell, Groß-2°, Pappeinband, 93 Bl.
      Mainz:Stift St. Viktor
    - WORMS, DOMSTIFT: Protokolle des Domkapitels zu Worms für die Jahre 1562 und 1564, geführt vom Domscholaster, 1562-1563; 133; Sachakte; Domstift Worms; Sachregister (Bl. 5 ff. und 213 ff.); Papierlibell, 2°, fester Pappeinband mit Pergamentüberzug, Lederschließen, 232 Bl.; Spezialrepertorium Erich Schwan
    - WORMS, DOMSTIFT: Protokolle des Domkapitels zu Worms für die Jahre 1795 bis 1797 (ohne Register), 1795-1797; 161; Sachakte; Domstift Worms; Papierlibell, Groß-2°, moderner Pappeinband, 376 Bl.; Spezialrepertorium Erich Schwan
    - MAINZ, STIFT ST. MORITZ: Sammlung von Statuten des Kollegiatstifts St. Moritz in Mainz angelegt 1524, (1524), [17. Jh.]; 66; Sachakte; Stift St. Moritz, Mainz; Eidformeln der Stiftspersonen (Abschrift); Papierlibell, 2°, ohne Einband, 18 Bl.
      Mainz:Stift St. Moritz
    - SELIGENSTADT, KLOSTER: Zusammenstellung der dem Kloster Seligenstadt abgabepflichtigen Pfarreien, Vikariate, Kapellen und Altäre unter Angabe der Besitzer und der Investitionen und Abschriften der jeweiligen Inkorporationsurkunden, betreffend die Pfarreien in Seligenstadt (1255), Steinheim (1294, 1308), Stockstadt am Main (1490), Krotzenburg (1519), Großauheim, Alzenau und Michelbach (1326, 1349), Geiselbach, Krombach (1397, 1400), der Altäre St. Valentin in Seligenstadt (St. Aposteln) ebd. (1605), St. Katharinen ebd., St. Annunciacionis Marie (1485), der Vikarie in der Domkirche Mainz (1255), angelegt 1626, mit Nachträgen der Zeit von 1631 bis 1696 und von 1746 bis 1801, 1626-1696, 1746-1801; 15; Sachakte; Kloster Seligenstadt; Papierlibell, 2°, moderner Pappeinband, 80 Bl.
      Steinheim
      Stockstadt am Main
      Krotzenburg
      Großauheim
      Alzenau
      Michelbach
      Geiselbach
      Krombach
      Mainz:Domkirche
    - BALBRONN: Geschäftsbuch mit Eintragungen der Juden Jochanan Josef und Baruch von Balbronn für die Jahre 1769 und 1770, beurkundet zu Westhofen und Haslach., 1769-1770; 231; Sachakte; Buch in Oktavformat, 12 Bl., in modernem Einband, mit Eintragungen in hebräischer Schrift
    - MAINZ, STIFT ST. PETER: Verzeichnis der dem Hochaltar des Stifts St. Peter in Mainz zustehenden Zinsen zu Gau-]Algesheim und Erbach (im Rheingau), 1433; 70; Sachakte; Stift St. Peter, Mainz; Pergamentlibell, 8°, Papierumschlag, 4 Bl.
      Gau-Algesheim
      Erbach im Rheingau
    - DORTELWEIL: Sammlung von Abschriften über die Rechte des unter Frankfurter Hoheit stehenden Dorfes Dortelweil, (1292-1401), [16. Jh.]; 96; Sachakte; Frankfurt; Privileg Kaiser Karls I. von 1367; Privileg König Ruprechts von 1401; Erklärung der Stadt Frankfurt über die Freiheiten von Dortelweil von 1292; Papierlibell, 2°, ohne Einband, 6 Bl.
    - HEILIGES RÖMISCHES REICH: Register über die Einnahme des Gemeinen Pfennigs gemäß dem Reichsabschied von 1495, mit Eintragungen über die 1497 erfolgten Erhebungen von dem Erzbischof von Mainz, der Geistlichkeit des Erzstifts Mainz, dem Landgrafen Wilhelm III. v. Hessen (erhoben durch den Darmstädter Amtmann Gottfried v. Kleen), den Markgrafen v. Brandenburg, genannte Reichsstädte, Grafen und Herren mit Angaben der Ausgaben für Kammerrichter und Beisitzer des Kammergerichts, sowie Zusammenstellung der bei der Erhebung vorgebrachten Beschwerden verschiedener Stände des Reiches (moderne Kopie des im Stadtarchiv Frankfurt unter Reichssachen-Nachträge Nr. 2449 1/2 lagernden Originals), (1497), 1977; 178; Sachakte; (Frankfurt); Hessen, Staatsarchiv Darmstadt; Papier, 2°, ohne Einband, 64 Bl.; Vgl R. Jung, Die Akten über die Erhebung des Gemeinen Pfennigs von 1495 ff. im Stadtarchiv Frankfurt am Main, in: Korrespondenzblatt des Gesamtvereins der deutschen Geschichts- und Altertumsvereine 1909, S. 328-335
      Hessen:Wilhelm II. v. Landgraf
      KLEEN=Gottfried v.
      Brandenburg:Markgraf v.
    - WORMS, DOMSTIFT: Protokolle des Domkapitels zu Worms für die Jahre 1784 bis 1785 (ohne Register), 1784-1785; 155; Sachakte; Domstift Worms; Papierlibell, Groß-2°, fester Pappeinband mit Pergamentrücken und -ecken, Stoffschließen, 221 Bl.; Spezialrepertorium Erich Schwan
    - WORMS, STIFT ST. PAUL: Sammlung von Statuten und Ordnungen des Stifts St. Paul in Worms (Fragment), (1263-1405) [um 1405]; 57; Sachakte; Stift St. Paul, Worms; Urkunde über die Vereidigung Bischof Matheus' von Worms von 1405; Eidesformulare des Propstes und des Propsteinotars; Verträge zwischen den Stiften St. Cyriacus in Neuhausen, St. Paul, St. Andreas, St. Martin und Liebfrauen von 1263 und 1364 zur Verteidigung der Stiftsfreiheiten gegen die Stadt Worms; Pergamentlibell, Groß-2°, moderner Pappeinband, 3 Bl.
      Worms, Stift St. Paul
      Matheus (Worms, Bischof)
      Neuhausen, Stift S. Cyriacus
      Worms, Stift St. Andreas
      Worms, Stift St. Martin
      Worms, Liebfrauenstift
    - SACHSENHAUSEN, DEUTSCHORDEN: Register über die Einsammlung des auf dem Wormser Reichstag von 1495 beschlossenen Gemeinen Pfennigs in den Ämtern und Dorfschaften des Deutschen Ordens, insbesondere der Komturei Sachsenhausen bei Frankfurt, erhoben wohl 1496 (moderne Kopie des im Stadtarchiv Frankfurt unter Reichssachen-Nachträge Nr. 2449 IV/VII/I-3 lagernden Originals), (1496), 1977; 180; Sachakte; (Frankfurt); Hessen, Staatsarchiv Darmstadt; Papier, 2° (Original: Schmal-2°), ohne Einband, 6 Bl.; Vgl R. Jung, Die Akten über die Erhebung des Gemeinen Pfennigs von 1495 ff. im Stadtarchiv zu Frankfurt am Main, in: Korrespondenzblatt des Gesamtvereins der deutschen Geschichts- und Altertumsvereine 1909, S. 328-335
      Sachsenhausen
      Deutschorden
    - WORMS, DOMSTIFT: Protokolle des Domkapitels zu Worms für das Jahr 1765, 152; Sachakte; Domstift Worms; Register (Bl. 154 ff.); Papierlibell, Groß-2°, fester Pappeinband mit Pergamentrücken und -ecken, Stoffschließen (teilweise abgerissen), 166 Bl.; Spezialrepertorium Erich Schwan
    - MAINZ, UNIVERSITÄT: Protokolle der Universität Mainz, namentlich des Universitätsgerichts ('concilium ordinarium') für die Jahre 1777 bis 1783, der Sonderkommission ('commissio separatum') für 1784 (Bl. 70 ff.) und des Großen Rats ('concilium politicum') für die Jahre 1785 bis 1786 (Bl. 108 ff.), 1777-1786; 108; Sachakte; Universität Mainz; Papierlibell, 2°, fester Pappeinband mit Pergamentrücken und -ecken, Stoffschließen, 181 Bl.